臺灣彰化地方法院民事裁定
110年度抗字第87號
抗  告  人  劉俞辰


代  理  人  胡宗典律師 
相  對  人  孫英哲

上列當事人間聲請本票裁定事件，抗告人對於民國110年10月4日
本院簡易庭司法事務官110年度司票字第845號裁定提起抗告，本
院裁定如下：
　　主  文
抗告駁回。
抗告程序費用新臺幣壹仟元由抗告人負擔。
　　理  由
一、按執票人向本票發票人行使追索權時，得聲請法院裁定後強
    制執行，票據法第123條定有明文。次按本票執票人依上開
    規定，聲請法院裁定許可對發票人強制執行，係屬非訟事件
    ，此項聲請之裁定，及抗告法院之裁定，僅依非訟事件程序
    ，形式上審查強制執行許可與否，並無確定實體上法律關係
    存否之效力，如發票人就票據債務之存否有爭執時，應由發
    票人提起確認之訴，以資解決（最高法院56年台抗字第714
    號、57年台抗字第76號判例意旨參照）。再按發票人或背書
    人，得為免除作成拒絕證書之記載；匯票上雖有免除作成拒
    絕證書之記載，執票人仍應於所定期限內，為承兌或付款之
    提示，但對於執票人主張未為提示者，應負舉證之責，票據
    法第94條第1項、第95條亦分別定有明文，該規定依票據法
    第124條於本票亦準用之。又本票既載明免除作成拒絕證書
    ，則執票人聲請裁定准予強制執行時，自毋庸提出已為付款
    提示之證據。（最高法院94年度台抗字第1057號裁定意旨參
    照）。
二、抗告意旨略以：相對人就附表所示本票（下稱系爭本票）聲
    請強制執行前，未向抗告人提示系爭本票，且系爭本票之付
    款請求權自發票日民國110年3月23日起算3年，至104年3月2
    3日已罹於消滅時效，相對人遲於110年9月14日始持系爭本
    票聲請本票裁定，顯已不得主張權利，爰依法提起抗告，請
    求廢棄原裁定等語。
三、經查，原裁定就系爭本票為形式上之審查，認其已具備本票
    各項應記載事項，合於票據法第120條規定，屬有效之本票
    ，乃依同法第123條規定准許為強制執行，形式上應無違誤
    。
　㈠抗告人雖抗辯相對人未向其為付款之提示，惟本票執票人依
    票據法第123條規定，向本票發票人行使追索權，聲請法院
    裁定強制執行，其性質上為非訟事件，對於此項聲請所為裁
    定，僅需就本票形式上之要件是否具備予以審查，而相對人
    提出之本票上既記載有「本本票免除作成拒絕證書」文字，
    則執票人聲請裁定准予強制執行時，自不需提出已為付款提
    示之證據，是抗告人主張相對人未提示，即應由其負舉證之
    責。然抗告人就此僅具狀陳報：相對人聲請狀上寫錯抗告人
    之名字，可見相對人根本不知抗告人是誰，所以未曾對抗告
    人提示系爭本票等語，並未提出其他具體事證，故所辯難謂
    可採。
　㈡又，抗告人固引用最高法院94年度台抗字第308號民事裁定，
    主張抗告人既已為時效之抗辯，法院自應就此時效抗辯之有
    無理由為審查，以確定相對人據以聲請本票裁定准予強制執
    行之「形式要件」是否具備，而本件從系爭本票外觀即足以
    認定相對人之請求權已罹於票據法第22條第1項規定之時效
    而消滅，是法院自應加以審查。惟上開裁定，僅屬最高法院
    就個案所為裁定，尚無通案效力，況細譯上開裁定意旨，係
    指本票裁定之抗告人若提出時效抗辯，法院應就時效抗辯之
    有無理由為審查，至於審查程度則未見明文。按本票執票人
    聲請法院裁定強制執行，僅依非訟事件程序，以審查強制執
    行許可與否，並無確定實體上法律關係存否之效力，如發票
    人就票據債務之存否有爭執時，應由發票人提起確認之訴，
    為本票許可強制執行裁定之法院，僅得就本票為形式上審查
    ，縱本票請求權已罹於時效，亦無從審酌屬於實體上法律關
    係之時效消滅事由，且非訟事件之裁定，不經言詞辯論，抗
    告人提出時效抗辯，相對人或亦有對時效中斷、不完成事由
    而不及主張，有礙其防禦之實施，抗告法院自不得審酌其時
    效抗辯之事項，應認抗告為無理由，而逕予駁回（臺灣高等
    法院暨所屬法院94年法律座談會民事類提案第15號、臺灣高
    等法院台中分院103年度非抗字第369號裁定參照）。查抗告
    人本件提出時效抗辯，經本院通知相對人表示意見並命抗告
    人提出相關證據，惟相對人逾期未予答覆，而抗告人僅具狀
    表示證據為系爭本票及相對人110年9月14日之聲請狀，是相
    對人對於系爭本票請求權是否罹於時效有無爭執尚不明確，
    且本件時效抗辯有無理由尚難依憑卷存證據論斷，倘由本院
    於非訟程序中僅從票據外觀認定系爭本票之請求權是否業已
    罹於時效，恐有礙相對人防禦之實施，亦有違非訟程序簡速
    裁判之基本要求。從而，系爭本票形式上就票據法第120條
    第1項之應記載事項及發票人簽名均完備，抗告意旨所爭執
    時效消滅事項，核屬實體事項之爭執，宜由抗告人另行提起
    訴訟以資解決，非本件非訟事件得為審究，故本件抗告為無
    理由，應予駁回。
四、按對於非訟事件，依法應由關係人負擔費用者，法院裁定命
    關係人負擔時，應一併確定其數額，非訟事件法第24條第1
    項定有明文。爰依法確定本件抗告程序費用額為新臺幣1,00
    0元，由抗告人負擔。
五、據上論結，本件抗告為無理由，依非訟事件法第46條、第21
    條第2項、第24條第1項，民事訴訟法第495條之1第1項、第4
    49條第1項、第95條、第78條，裁定如主文。
中　　華　　民　　國　　110 　年　　12　　月　　17　　日
                  民事第三庭  法　官　洪榮謙
以上正本係照原本作成。　　　　　　　　
本裁定除以適用法規顯有錯誤為理由外，不得再抗告。如提起再
抗告，應於收受後10日內委任律師為代理人向本院提出再抗告狀
，並應繳納再抗告費1,000元。
附表：
110年度司票字第845號       編號 發票人 發票日 票面金額 到期日 票據號碼 備考 1 劉俞辰 101年3月23日 新臺幣20萬元 未載 TH0000000 本本票免除作成拒絕證書 
中　　華　　民　　國　　110 　年　　12　　月　　17　　日
                                書記官　施秀青